臺灣嘉義地方法院刑事判決　　　　　　　　　　　　九十三年度交簡上字第六三號
　　上　訴　人
　　即　被　告　乙○○
右列上訴人因過失傷害案件，不服本院嘉義簡易庭中華民國九十三年八月九日九十三
年度嘉交簡字第二八四號第一審判決（聲請簡易判決處刑書案號：臺灣嘉義地方法院
檢察署九十三年度偵字第二六一六號），提起上訴，本院管轄之第二審合議庭判決如
左：
    主  文
上訴駁回。
乙○○緩刑貳年。
    事  實
一、乙○○於民國九十三年四月十一日上午七時四十分許，駕駛車牌號碼ＲＴ─九四
    七五號之自用小客車，沿嘉義縣民雄鄉○○村○○○○○道路由南往北方向行駛
    ，途經嘉義縣民雄鄉興中村劉竹仔腳一之十六號前即嘉八十一線道路與興中村產
    業道路之閃光黃燈號誌之交岔路口處時．理應注意汽車行經閃光黃燈號誌路口，
    車輛應減速接近，注意安全，小心通過，以避免危險之發生，而依當時日間天候
    晴，路面乾燥、無缺陷、無障礙物、視距良好，客觀上並無不能注意之情事，竟
    疏未注意減速接近該路口，即貿然通過上開閃光黃燈交岔路口，適有甲○○無駕
    駛執照騎乘車牌號碼ＵＮＣ－九四九號之輕型機車，沿嘉義縣民雄鄉○○村○○
    ○○○道路由北往南方向行駛至上開交岔路口處，欲左轉進入嘉義縣民雄鄉○○
    村○○道路時，亦疏未注意車輛左轉彎時，應距交岔路口三十公尺前顯示方向燈
    或手勢；且轉彎車應讓直行車先行之規定，而貿然左轉，兩車因閃避不及致甲○
    ○所騎乘上開輕型機車之車頭不慎與乙○○所駕駛上開自用小客車之左前車輪處
    發生碰撞，造成甲○○人、車倒地，並因此而受有骨盆骨折、右手克雷氏骨折、
    臉部多處撕裂傷、左大腿撕裂傷等傷害。乙○○則於肇事後，在有偵查犯罪職權
    之機關或公務員尚未查知犯人前，即停留現場候待司法警察到場，並向至現場處
    理事故之嘉義縣警察局民雄分局民興派出所警員鄧隆威自首陳稱其為肇事者及肇
    事經過，並願接受裁判。
二、案經甲○○訴由嘉義縣警察局民雄分局報請臺灣嘉義地方法院檢察署檢察官偵查
    後聲請以簡易判決處刑。
    理  由
一、訊據上訴人即被告乙○○（下簡稱被告）對其於右揭時、地駕駛上開自用小客車
    通過前開閃光黃燈號誌之交岔路口處時，因疏未注意汽車行經閃光黃燈號誌路口
    ，車輛應減速接近，注意安全，小心通過，即貿然通過前開閃光黃燈之交岔路口
    ，致告訴人甲○○因此而受有骨盆骨折、右手克雷氏骨折、臉部多處撕裂傷、左
    大腿撕裂傷等傷害之事實坦承不諱，核與告訴人指述車禍發生之情節相符，並有
    財團法人嘉義基督教醫院九十三年四月十六日出具之診斷證明書一紙、車損及事
    故現場照片七張、道路交通事故現場圖一份、道路交通事故調查報告表二紙在卷
    可稽（見警卷第五至七、一一至一五頁），是被告駕車肇事致告訴人受傷之事實
    ，應可認定。
二、第查，本案被告、告訴人於前揭時間通行之嘉義縣民雄鄉○○村○○○○○道路
    係屬閃光黃燈號誌之路段乙情，除據被告及告訴人供述明確外，並有前開道路交
    通事故調查報告表及現場照片在卷足徵，則被告與告訴人於事發時所行駛之路線
    確係閃光黃燈號誌之路段乙節，應堪認定；又查，被告於警訊中已自承伊當時並
    未煞車即與告訴人所騎乘之前開機車碰撞等語（見警卷第二頁），則被告於本件
    車禍發生前確未煞車乙情，亦可確定；再徵諸卷附之現場圖、調查報告表及現場
    照片觀之，顯示兩車發生事故之地點即該交岔路口並無任何明顯嚴重影響被告視
    線之障礙物存在，被告行經肇事地點之閃光黃燈號誌之交岔路口，依道路交通標
    誌標線設置規則第二百十一條第一項第一款之規定，自有減速接近之義務，察看
    前後、左右有無來往車輛始行通過，以防意外發生；加以被告自承其當時時速約
    五十公里（見警卷第二頁），是若被告當時行經該交岔路口時有減速慢行，則以
    其行駛之車速及該處之視野，理應有足夠的安全反應距離察見告訴人所騎乘之前
    開機車，以及有足夠的時間採取必要之安全避撞措施，以防止本件車禍之發生，
    其竟捨此不為，加以現場圖所示被告所駕駛之前開自用小客車當時並未留下任何
    煞車痕跡，均足證被告當時於肇事前，顯未減速慢行，否則應有足夠時間立即煞
    車而留下煞車痕，是其顯有行經前開閃光黃燈號誌之交岔路口未減速慢行之過失
    至明，益見被告前揭自白核與事實相符，足以採信。
三、按閃光黃燈表示警告，車輛遇此號誌時，應減速慢行，注意安全，小心通過，道
    路交通標誌標線設置規則第二百十一條第一項第一款定有明文。被告係經正常程
    序考領駕駛執照，為有駕駛經驗之人，對於上開道路交通標誌標線設置規則自知
    之甚稔，為其應注意之事項，且依肇事當時日間天候晴，路面狀態乾燥、無缺陷
    、無障礙物，視距良好等情，有前開道路交通事故調查報告表可考，據此判斷，
    足見依當時狀況被告客觀上並無不能注意之情狀，詎被告應注意能注意竟疏於注
    意於行經閃光黃燈號誌之交岔路口處時應減速慢行，因而肇事，致告訴人受有骨
    盆骨折、右手克雷氏骨折、臉部多處撕裂傷、左大腿撕裂傷等傷害，可見被告於
    本件車禍確有違反上述道路交通標誌標線設置規則而有過失至明；次按刑法過失
    傷害罪，祇以加害人之有過失為致傷害之一原因為已足，不因被害人亦有過失而
    影響於犯罪之成立，但得審酌各方過失程度，為量刑輕重之標準（院字第六三一
    解釋參照），故本件告訴人雖亦疏未注意汽車左轉彎時，應距交岔路口三十公尺
    前顯示方向燈或手勢；且轉彎車應讓直行車先行之規定，而有違反道路交通安全
    規則第一百零二條第一項第二款及第四款之規定，亦與有過失，與被告同為肇事
    原因，然依上揭解釋意旨，本件車禍既係被告之前開過失行為所併合肇致，被告
    自不得解免其罪責。又本案經送請臺灣省嘉雲區車輛行車事故鑑定委員會鑑定，
    亦認：「甲○○無照駕駛輕機車，行經閃光黃燈號誌交岔路口，左轉未打方向燈
    且未讓直行車先行，為肇事主因。乙○○駕駛自小客車，行經閃光黃燈號誌交岔
    路口，未減速接近，小心通過，為肇事次因。」，均同此見解，有該委員會九十
    三年六月二十九日嘉鑑字第０９３５８００３６Ｂ號鑑定意見書乙份（見偵查卷
    第八至一○頁）在卷足憑，是被告有上開過失行為，至為明確。又告訴人係因本
    件車禍而受傷，已如前述，其與被告之過失行為間有相當因果關係。從而，本件
    事證明確，被告過失傷害之犯行洵堪認定。
四、核被告乙○○所為，係犯刑法第二百八十四條第一項前段之過失傷害罪。被告於
    肇事後，在有偵查犯罪職權之機關或公務員尚未查知犯人前，即停留現場候待司
    法警察到場，並向至現場處理事故之嘉義縣警察局民雄分局民興派出所警員鄧隆
    威自首陳稱其為肇事者及肇事經過，並願接受裁判等情，有嘉義縣警察局民雄分
    局民興派出所警員鄧隆威所制作之嘉義縣警察局道路交通事故肇事人自首情形紀
    錄表乙紙附卷可參（見警卷第八頁），核與自首要件相符，應依刑法第六十二條
    前段規定減輕其刑。原審以被告罪證明確，依刑事訴訟法第四百四十九條第一項
    前段、第四百五十四條第二項，刑法第二百八十四條第一項前段、第六十二條前
    段、第四十一條第一項前段，罰金罰鍰提高標準條例第一條前段、第二條，以簡
    易判決量處被告有期徒刑三月，如易科罰金以三百元折算一日，經核其認事用法
    及量刑均屬妥適，被告提起上訴指摘原審判決不當云云，尚非有據，應予駁回。
    又被告前未曾受有期徒刑以上刑之宣告，有臺灣嘉義地方法院檢察署刑案資料查
    註紀錄表一份附於偵查卷及臺灣高等法院被告全國前案紀錄表一份附於本院卷可
    稽，其因一時失慮，偶罹刑典，事後已坦承犯行，深具悔意，且與被害人達成和
    解，並賠償新台幣十三萬元，有嘉義縣民雄鄉調解委員會調解筆錄乙紙附卷可憑
    （見本院卷第二五頁），是被告經此刑之宣告後，應知警惕而無再犯之虞，本院
    認所宣告之刑以暫不執行為適當，爰宣告緩刑二年，用昭自新。
據上論斷，應依刑事訴訟法第四百五十五條之一第一項、第三項、第三百六十八條，
刑法第七十四條第一款，判決如主文。
本案經檢察官古富祺到庭執行職務。
中      華      民      國    九十三    年      十      月      七      日
                                  臺灣嘉義地方法院交通法庭
                                    審判長  法  官  林信旭
                                            法  官  黃義成
                                            法  官  黃仁勇
右正本證明與原本無異。
本件不得上訴。
中      華      民      國    九十三    年      十      月      七      日
                                            書記官  呂權芳
附錄本案論罪科刑法條全文：
刑法第二百八十四條：
因過失傷害人者，處六月以下有期徒刑、拘役或五百元以下罰金。致重傷者，處一年
以下有期徒刑、拘役或五百元下罰金。
從事業務之人，因業務上之過失傷害人者，處一年以下有期徒刑、拘役或一千元以下
罰金。致重傷者，處三年以下有期徒刑、拘役或二千元以下罰金。
